【裁判字號】    97,台上,2028
【裁判日期】    970515
【裁判案由】    違反水利法
【裁判全文】
最高法院刑事判決            九十七年度台上字第二０二八號
上  訴  人  甲○○
選任辯護人  顏宏斌律師
上列上訴人因違反水利法案件，不服台灣高等法院台南分院中華
民國九十七年一月九日第二審更審判決（九十六年度重上更(四)字
第二０九號，起訴案號：台灣台南地方法院檢察署八十六年度偵
字第二一九一、三八一五、五一三三號），提起上訴，本院判決
如下：
    主  文
上訴駁回。
    理  由
按刑事訴訟法第三百七十七條規定，上訴於第三審法院，非以判
決違背法令為理由，不得為之。是提起第三審上訴，應以原判決
違背法令為理由，係屬法定要件。如果上訴理由書狀並未依據卷
內訴訟資料，具體指摘原判決不適用何種法則或如何適用不當，
或所指摘原判決違法情事，顯與法律規定得為第三審上訴理由之
違法情形，不相適合時，均應認其上訴為違背法律上之程式，予
以駁回。本件上訴人甲○○上訴意旨略稱：(一)、刑法第二十八條
於修正後已不包括「陰謀共同正犯」在內，上訴人既未與其他共
同正犯謀議，又未至現場參與實行行為，原判決仍認定上訴人為
本件犯行之共同正犯，自有適用法則不當之違法。(二)、本件共同
正犯姚秋木（業經判刑確定）已表示其對台南縣新化鎮與永康市
交界處「王田垃圾山」附近鹽水溪行水區，即永康市○○段一０
三之一四號等土地（下稱本件土地）有合法之權利，上訴人亦僅
係工作承攬人，如何能知悉本件土地屬行水區。另台南縣政府及
警方人員於案發之初未能就本件上訴人與其他共同正犯之行為，
如何之足以妨害水流，並致生公共危險等情，取得相關證據，卷
附主管機關之函文又不足採信，原審竟仍援引上開主管機關函文
資為判決之依據，亦與證據法則有違。(三)、原判決事實欄認定姚
秋木承租本件土地供作砂石場使用等情，但理由內卻說明姚秋木
未曾獲准在本件土地上開採砂石，並嫌理由矛盾云云。
惟查：原判決綜合全案卷證資料，本於事實審法院職權之推理作
用，認定上訴人確有其事實欄所載之犯行，因而撤銷第一審關於
上訴人部分之不當科刑判決，改判論處上訴人共同違反主管機關
為保護水道，禁止在行水區內傾倒廢棄物，足以妨害水流之行為
，致生公共危險罪刑，已詳細說明其採證認事之理由。對依憑台
灣省水利局第六工程處函、經濟部水利處函、經濟部水利署函、
經濟部水利署第六河川局函、台南縣政府函、台南縣警察局永康
分局之現場履勘照片及原審現場勘驗筆錄等資料，如何已堪認定
上訴人與姚秋木等人在本件土地上傾倒、掩埋廢棄物，確足以妨
礙水流，並致生公共危險；上訴人雖諉稱姚秋木表示伊在本件土
地上有合法權利，故其不知在本件土地上傾倒、掩埋廢棄物係屬
違法之行為云云，如何之不足採信，亦皆已詳加說明。上訴意旨
對原審之論斷，究有何違背經驗法則或論理法則之違法情形，並
未依據卷內資料，為具體之指摘。上訴意旨(二)仍執陳詞，以姚秋
木表示伊對本件土地有合法權利，故其不知本件土地屬行水區；
卷附主管機關之函文不足採信，原審竟援引為判決依據云云，據
以指摘原判決為違背法令，皆係以自己之說詞，對原審採證認事
之適法職權行使，並已於判決內說明之事項，漫事指摘，復為單
純之事實上爭辯，依首開說明，自非適法之第三審上訴理由。且
按：(一)、二人以上以共同犯罪之意思，事前同謀，推由其中部分
之人實行，其未參與實行之共謀者，即為學說上所稱之共謀共同
正犯，依司法院釋字第一０九號解釋，仍成立共同正犯。刑法部
分條文於民國九十四年二月二日修正公布，並於九十五年七月一
日施行，其中第二十八條規定，除排除陰謀與預備之共同正犯外
，對共謀共同正犯之成立並不受影響。原判決既依上訴人及共同
正犯藍明達（已判刑確定）、姚秋木之供述，認定姚秋木、楊福
成（亦已判刑確定）確共同僱用亦有傾倒廢棄物犯意聯絡之上訴
人及藍明達父子，並推由藍明達操作挖土機、推土機在本件土地
上挖掘坑洞、掩埋廢棄物等情，則上訴人雖未實際操作挖土機、
推土機為挖掘坑洞、掩埋廢棄物之行為，然其係為自己犯罪之意
思，而參與本件犯行甚明，依前開說明，自不能解免本件犯行之
共同正犯罪責，不因刑法第二十八條之修正，而有不同，原判決
認定上訴人與姚秋木、楊福成等人間就本件犯行為共同正犯，尚
無上訴意旨(一)所指適用法則不當之違法。(二)、原判決理由欄係以
第一審判決理由內謂姚秋木未曾獲准在本件土地開採砂石，其事
實欄卻認姚秋木原承租本件土地作砂石場使用，而於租期屆滿後
予以竊佔，說明第一審判決理由矛盾而有應予撤銷之原因，並非
原判決亦有此事實之記載與理由之敘述相齟齬之瑕疵，上訴意旨
(三)指原判決亦有同一理由矛盾之違誤云云，顯非依據卷內資料執
為指摘，亦非適法之第三審上訴理由。至原判決理由內雖疏未說
明其如何憑以認定姚秋木曾承租本件土地供作砂石場使用之依據
，然本件係以違反主管機關為保護水道，禁止在行水區內傾倒廢
棄物，足以妨害水流之行為，致生公共危險為犯罪構成要件，則
姚秋木有無承租本件土地，與本件判決基礎無涉，亦不能據指為
違背法令。綜上所述，本件上訴意旨所指，均與法律規定得為第
三審上訴理由之違法情形不相適合，其上訴違背法律上之程式，
應予駁回。
據上論結，應依刑事訴訟法第三百九十五條前段，判決如主文。
中    華    民    國  九十七  年    五    月   十五   日
                      最高法院刑事第八庭
                          審判長法官  謝  俊  雄
                                法官  陳  世  雄
                                法官  吳  信  銘
                                法官  徐  文  亮
                                法官  吳      燦
      本件正本證明與原本無異
                                      書  記  官
中    華    民    國  九十七  年    五    月  二十一  日
                                                    Ｒ


司法院資訊處製作；財團法人民間司法改革基金會備份。
